臺灣板橋地方法院刑事判決　　　　　　 100年度交訴字第18號
公　訴　人　臺灣板橋地方法院檢察署檢察官
被　　　告　程振環
上列被告因過失致死案件，經檢察官提起公訴（99年度調偵字第
1390號），嗣因被告就被訴事實為有罪之陳述，本院告知被告簡
式審判程序之旨，並聽取當事人之意見後，裁定改由受命法官獨
任依簡式審判程序進行，判決如下：
    主  文
程振環從事業務之人，因業務上之過失致人於死，處有期徒刑壹
年貳月。
    事  實
一、程振環為營業用大貨車駕駛，為從事駕駛業務之人，於民國
    九十九年四月十五日十三時許，駕駛車牌號碼三八八─AN號
    號營業用大貨車，沿新北市○○區○○路一段由樹林往土城
    方向行駛，欲搭載瀝青前往新北市○○區○○路工地，而於
    同日十三時四分許，於上開路段二十五號前停車購物後，重
    新啟動上開車輛時，本應注意汽車載運貨物必須穩妥，車門
    應能關閉良好，物品應捆紮牢固，堆放平穩，並應注意車身
    欄板應扣牢，以避免運送之貨物掉落路面，而依當時情形，
    亦無不能注意之情事，詎程振環竟疏未注意，誤觸駕駛座旁
    車斗卡榫開關，致車斗卡榫脫落，車斗內之瀝青因而散落並
    突出路面。適江劼揚於同日十六時許，騎乘車牌號碼七八一
    ─GCL 號重型機車同向駛至上開路段，因不及閃避前揭路面
    之瀝青而人車倒地成傷，雖於同日十六時二十九分送往恩主
    公醫院急救，仍於到院前因心肺功能停止而不治死亡。嗣經
    警調閱監視器畫面，始循線偵悉上情。
二、案經江劼揚之父江元壽告訴臺灣板橋地方法院檢察署檢察官
    偵查起訴。
    理  由
壹、程序方面：
    按本件被告程振環所犯係死刑、無期徒刑、最輕本刑為三年
    以上有期徒刑以外之罪，其於準備程序就前揭被訴事實為有
    罪之陳述，經法官告知簡式審判程序之旨，並聽取其與公訴
    人之意見後，本院認無不得或不宜改依簡式審判程序進行之
    處，爰依刑事訴訟法第二百七十三條之一第一項、第二百八
    十四條之一，裁定本件由受命法官獨任進行簡式審判程序，
    合先敘明。
貳、實體方面：
一、訊據被告程振環對於前揭犯罪事實均坦承不諱，且查：
（一）被告於前開時、地駕駛營業用大貨車搭載瀝青因途中停車
      購物後，重新啟動車輛時誤觸車斗卡榫開關，致車斗內之
      瀝青因而散落路面，致被害人江劼揚騎乘機車不及閃避路
      面之瀝青人車倒地成傷，嗣經送醫急救，仍不治死亡之事
      實，除經被告於本院審理時坦認在卷外，並經證人鄭吉良
      、鄭國榮、陳源掌、吳美河於警詢中，及李朝廣於警詢、
      檢察官偵訊時證述明確（見九十九年度相字第五四四號相
      驗卷〔下稱相驗卷〕第十四頁至第二十二頁、第五十八頁
      至第五十九頁），復有新北市政府警察局樹林分局所製作
      之現場勘察報告、道路交通事故現場草圖、現場圖、道路
      交通事故調查報告表(一)、(二)各一份、車禍現場暨車輛照片
      共三十四幀、臺北縣樹林市公所九十九年七月三十日北縣
      樹清字第○九九○○二九四二○號函一件、監視錄影翻拍
      照片八幀在卷可稽（見九十九年度調偵字第一三九○號卷
      第八頁至第二十六頁、第三十頁、相驗卷第二十三頁至第
      三十九頁、第四十八頁、九十九年度偵字第一二○二八號
      卷第九頁至第十二頁）；而被害人因此車禍受傷不治死亡
      之事實，亦經告訴人江元壽於警詢中指述明確（見相驗卷
      第十二頁、第十三頁），復有財團法人恩主公醫院於九十
      九年四月十五日出具之診斷證明書一紙附卷為佐（見相驗
      卷第四十四頁），並經臺灣板橋地方法院檢察署檢察官督
      同法醫師相驗明確，且製有相驗屍體證明書、檢驗報告書
      、勘驗筆錄各1 份及拍攝相驗照片二十六幀在卷足憑（見
      相驗卷第五十頁至第七十七頁），均堪認屬真實。
（二）按汽車裝載貨物必須穩妥，車門應能關閉良好，物品應捆
      紮牢固，堆放平穩，道路交通安全規則第七十七條第二款
      定有明文，被告既考領有營業大貨車之駕駛執照，對於上
      開交通規則自無不知之理。觀諸前揭卷附之現場及車輛照
      片所示，被害人所騎乘之機車前輪輪框左側車底左曲軸箱
      蓋上、後輪、後擋泥板內側發現多處瀝青，且其車身倒地
      之後方有延伸之刮地痕及瀝青散落，另肇事現場掉落地面
      之瀝青高度約零點二公尺（見九十九年度調偵字第一三九
      ○號偵查卷第九頁至第十八頁）。又被告所駕駛之營業大
      貨車於九十九年四月十五日十三時四分三秒由新北市○○
      區○○街一段往土城方向行駛，行經柑園街一段三十三巷
      口，車尾未發現明顯異狀，於同日十三時六分三十七秒行
      經柑園街一段二三之八號前（已路過本件車禍現場），車
      斗則呈現未上鎖情形，亦有被告行車路徑沿途監視錄影翻
      拍畫面在卷可資佐證（見同偵查卷第二十二頁、九十九年
      度偵字第一二○二八號偵查卷第九頁至第十二頁），參以
      被告於警詢中供稱：伊於九十九年四月十五日載運瀝青後
      有檢查車體，未發現異狀，之後欲返回新店途中，於同日
      十三時許行經新北市○○區○○街一段二五號前停車購物
      後，復啟動車輛前行約六十公尺後，再次停車更換車頂的
      管子，俾通過沿路之拱門，惟伊並未發現車斗卡榫脫落等
      語在卷（見九十九年度偵字第一二○二八號偵查卷第三頁
      至第六頁）。顯見被告應係於裝載瀝青欲返回新店途中，
      下車購物後復行啟動車輛時，誤觸車斗卡榫開關，致車斗
      卡榫脫落及所裝載之瀝青掉落路面無訛。此外，復查無案
      發當時有何不能注意之情事，被告如能依規定為前開注意
      ，當可避免本件車禍之發生，是被告確有疏未注意裝載貨
      物必須穩妥，車斗應能關閉妥當之過失行為，至為灼然，
      本件車禍經送臺灣省臺北縣區車輛行車事故鑑定委員會鑑
      定結果，同認被告有上開肇事原因，有該鑑定委員會北縣
      鑑字第九九一三五二號鑑定意見書一份附卷為佐（見九十
      九年度調偵字第一三九○號卷第四十四頁至第四十七頁）
      ，亦可資參照。準此，被告就本件車禍之發生確有過失行
      為，且其過失行為確使被害人因而死亡，被告之過失行為
      與被害人之死亡結果間，應具有相當因果關係甚明。
（三）綜上所述，足徵被告所為之自白核與事實相符，其自白當
      可採信，是本件事證已臻明確，被告之犯行應堪認定。
二、查被告係以駕駛營業大貨車載運廢土等物為業，為從事駕駛
    業務之人，竟疏於注意，誤觸車斗開關，致載運之瀝青掉落
    路面，致被害人騎乘機車閃避不及因而死亡，核被告所為，
    係犯刑法第二百七十六條第二項之業務過失致死罪。本院審
    酌被告既以駕駛營業大貨車為業，本應於駕駛時為高度之注
    意義務，且其前曾於八十七年間先後因駕駛車輛之業務過失
    致人於死、業務上之過失傷害人致重傷案件，分別經法院判
    處有期徒刑六月、六月確定，均已執行完畢，此有本院八十
    七年度交訴字第六四號刑事判決、臺灣高等法院九十年度上
    訴字第二三○八號刑事判決（見本院卷第三十二頁至第三十
    四頁）、臺灣高等法院被告前案紀錄表各一份在卷可按，其
    於本件固未構成累犯，但考其本件違反義務之程度非輕，足
    見其不思記取教訓，更加謹慎駕駛，而其過失行為導致正值
    青年之被害人不幸死亡，更使被害人家屬承受喪失親人之莫
    大哀恫，實屬不該，嗣被告於本院審理時仍因賠償金額無法
    合致，未能與被害人家屬達成和解，被告所為自應受相當程
    度之刑事非難，兼衡被告於犯後終能坦承犯行，及其家庭經
    濟狀況小康等一切情狀，酌情量處如主文所示之刑，以資懲
    儆。
據上論斷，應依刑事訴訟法第二百七十三條之一第一項、第二百
九十九條第一項前段，刑法第二百七十六條第二項，刑法施行法
第一條之一第一項、第二項前段，判決如主文。
本案經檢察官陳宣每到庭執行職務。
中    華    民    國   100    年    5     月    19    日
                  交通法庭    法  官  劉  安  榕
以上正本證明與原本無異
如不服本判決，應於判決送達後10日內敘明上訴理由，向本院提
出上訴書狀（應附繕本），上訴於臺灣高等法院；未敘述上訴理
由者，應於上訴期間屆滿後20日內向本院補提理由書（均須按他
造當事人之人數附繕本），切勿逕送上級法院。
                              書記官  陳  盈  真
中    華    民    國   100    年    5     月    20    日
附錄本案論罪科刑法條全文：
刑法第276 條
因過失致人於死者，處2 年以下有期徒刑、拘役或2 千元以下罰
金。
行事業務之人，因業務上之過失犯前項之罪者，處5 年以下有期
徒刑或拘役，得併科3 千元以下罰金。